【裁判字號】    97,易,1365
【裁判日期】    970630
【裁判案由】    毒品危害防制條例
【裁判全文】
臺灣板橋地方法院刑事判決              97年度易字第1365號
公  訴  人  臺灣板橋地方法院檢察署檢察官
被      告  甲○○
                    （另案羈押於臺灣臺北看守所）
上列被告因違反毒品危害防制條例案件，經檢察官提起公訴（97
年度毒偵字第3389號），本院依簡式審判程序，判決如下：
    主      文
甲○○施用第二級毒品，累犯，處有期徒刑柒月。
扣案之吸食器壹組沒收。
    事      實
一、甲○○：(一)於民國87年間，因施用毒品案件，經本院以87年
    度毒聲字第1241號裁定送觀察、勒戒後，認有繼續施用毒品
    傾向，經本院以87年度毒聲字第1775號裁定令入戒治處所施
    以強制戒治，復經本院以88年度毒聲字第603 號裁定停止戒
    治，而於88年4 月13日停止戒治，所餘期間交付保護管束，
    於88年9 月3 日保護管束期滿，強制戒治執行完畢，經臺灣
    板橋地方法院檢察署檢察官以88年度戒毒偵字第36號為不起
    訴處分確定；(二)於前開強制戒治執行完畢釋放後5 年內之92
    年間，再犯施用毒品案件，經臺灣臺北地方法院以92年度簡
    字第2633號判決判處有期徒刑6 月確定，入監執行於93年10
    月6 日縮刑期滿執行完畢；(三)於前開(二)所示之施用毒品犯行
    後5 年內之94年間，因三犯施用毒品案件，經本院以94年度
    易字第1061號判決判處有期徒刑6 月確定；(四)於96年間，因
    詐欺案件，經臺灣臺北地方法院以96年度易字第297 號判決
    判處有期徒刑5 月，復經臺灣高等法院以96年度上易字第12
    62號判決駁回上訴確定；上揭(三)、(四)所示之二罪刑，經同法
    院以96年度聲減字第4359號裁定減為有期徒刑3 月、2 月又
    15日，應執行有期徒刑5 月確定，送監執行於95年10月8 日
    縮刑期滿執行完畢；(五)於前開(三)所示之施用毒品犯行後5 年
    內之95年間，因四犯施用毒品案件，經本院以95年度易字第
    1292號判決判處有期徒刑6 月確定，送監執行於96年6 月14
    日縮刑期滿執行完畢。詎其猶不知悔改，於上開(五)所示之四
    犯施用毒品犯行後5 年內，復基於施用第二級毒品甲基安非
    他命之犯意，於97年3 月29日上午某時許，在其位於臺北縣
    三峽鎮○○路222 巷6 弄7 號4 樓之居所內，將第二級毒品
    甲基安非他命置於吸食器上，用火燒烤吸聞所生煙霧之方式
    ，施用第二級毒品甲基安非他命1 次；旋於同日21時30分許
    ，在上址為警查獲，並扣得其所有而供其施用第二級毒品所
    用之吸食器1 組，再採集其尿液送驗，始悉上情。
二、案經臺北縣政府警察局土城分局報請臺灣板橋地方法院檢察
    署檢察官偵查起訴。
    理      由
一、本案被告甲○○所犯係死刑、無期徒刑、最輕本刑為3 年以
    上有期徒刑或高等法院管轄第一審案件以外之罪，其於準備
    程序中就被訴事實為有罪之陳述，經本院告知簡式審判程序
    之旨，並聽取公訴人、被告之意見後，經本院裁定進行簡式
    審判程序，合先敘明。
二、上揭犯罪事實，業據被告於本院審理時坦承不諱，且被告為
    警查獲後所排放之尿液，經採樣送請臺灣檢驗科技股份有限
    公司，先以EIA 酵素免疫分析法初步檢驗，再以GC/MS 氣相
    層析質譜儀法確認檢驗，均呈甲基安非他命陽性反應之情，
    有該公司97年4 月16日濫用藥物檢驗報告1 紙在卷足參（見
    偵查卷第33頁），且有查獲照片2 幀存卷可佐（見偵查卷第
    25頁），此外，尚有被告所有而供其施用第二級毒品甲基安
    非他命所用之吸食器1 組扣案可資佐證，足認被告自白與事
    實相符，應堪採信。
三、按毒品危害防制條例係於92年7 月9 日修正公布，自93年1
    月9 日施行，其中第20條、第23條將施用毒品之刑事處遇程
    序，區分為「初犯」及「5 年內再犯」、「5 年後再犯」。
    依其立法理由之說明：「初犯」，經觀察、勒戒或強制戒治
    後，應為不起訴處分或不付審理之裁定；經觀察、勒戒或強
    制戒治執行完畢釋放後，「5 年內再犯」者，因其再犯率甚
    高，原實施之觀察、勒戒及強制戒治既已無法收其實效，爰
    依法追訴或裁定交付審理。至於經觀察、勒戒或強制戒治執
    行完畢釋放後，「5 年後再犯」者，前所實施之觀察、勒戒
    或強制戒治已足以遮斷其施用毒品之毒癮，為期自新及協助
    其斷除毒癮，仍適用「初犯」規定，先經觀察、勒戒或強制
    戒治之程序。從而依修正後之規定，僅限於「初犯」及「5
    年後再犯」二種情形，始應先經觀察、勒戒或強制戒治程序
    。倘被告於5 年內已再犯，經依法追訴處罰，縱其第三次（
    或第三次以上）再度施用毒品之時間，在初犯經觀察、勒戒
    或強制戒治執行完畢釋放5 年以後，已不合於「5 年後再犯
    」之規定，且因已於「5 年內再犯」，顯見其再犯率甚高，
    原實施觀察、勒戒或強制戒治，已無法收其實效，即應依該
    條例第10條處罰（最高法院95年第7 次刑事庭會議決定要旨
    可參）。查被告有如事實一之(一)、(二)、(三)、(五)所示之強制戒
    治執行完畢及於該強戒戒治執行完畢5 年內再犯、三犯、四
    犯施用毒品案件，經法院分別判處罪刑確定等情，有臺灣高
    等法院被告前案紀錄表在卷可稽，是被告既曾於強制戒治執
    行完畢釋放後「5 年內再犯、三犯、四犯」施用毒品案件，
    且經法院判處罪刑確定，又五犯本案施用第二級毒品之犯行
    ，自非屬毒品危害防制條第20條第3 項所定「5 年後再犯」
    之情形。是被告於5 年後五犯本案施用第二級毒品之罪，事
    證明確，應依法論科。
四、查甲基安非他命係毒品危害防制條例第2 條第2 項第2 款所
    稱之第二級毒品。核被告施用第二級毒品甲基安非他命之行
    為，係犯同條例第10條第2 項之施用第二級毒品罪。其施用
    第二級毒品前後，持有第二級毒品之低度行為，為施用之高
    度行為所吸收，不另論罪。被告有如事實一之(二)至(五)所示之
    犯罪科刑及執行情形，有臺灣高等法院被告前案紀錄表在卷
    可稽，其於上開有期徒刑執行完畢後5 年內，故意再犯本案
    有期徒刑以上之罪，為累犯，應依刑法第47條第1 項之規定
    ，加重其刑。爰審酌被告前因施用毒品，獲得不起訴處分之
    寬典，並經法院判處罪刑確定，仍無法戒絕毒癮，再次漠視
    法令禁制而犯本罪，惟其施用毒品所生危害，實以自戕身心
    健康為主，對於他人生命、身體、財產等法益，尚無明顯而
    重大之實害，兼衡其犯罪後坦承犯罪，已知悔悟等一切情狀
    ，量處如主文所示之刑，以示懲儆。扣案之吸食器1 組，係
    被告所有而供其施用第二級毒品所用之物，業據被告供明在
    卷，併依刑法第38條第1 項第2 款之規定，宣告沒收。又中
    華民國96年罪犯減刑條例雖於96年7 月4 日制定公布，並自
    同年月16日施行，然本案被告之犯罪日期為97年3 月29日，
    係在該條例第2 條所規定之96年4 月24日以後，是本案核與
    減刑之要件不符，自不得減刑，併此指明。
據上論斷，應依刑事訴訟法273 條之1 第1 項、第299 條第1 項
前段，毒品危害防制條例第10條第2 項，刑法第11條前段、第47
條第1 項、第38條第1 項第2 款，判決如主文。
本案經檢察官王家春到庭執行職務。
中    華    民    國    97    年    6     月    30    日
                  刑事第十九庭  法  官  鄧雅心
以上正本證明與原本無異。
如不服本判決應於送達後10日內向本院提出上訴狀。
                                書記官  王小芬
中    華    民    國    97    年    6     月    30    日
附錄本案論罪科刑法條
毒品危害防制條例第十條
施用第一級毒品者，處六月以上五年以下有期徒刑。
施用第二級毒品者，處三年以下有期徒刑。


司法院資訊處製作；財團法人民間司法改革基金會備份。
